臺灣新北地方法院民事裁定
110年度消債更字第488號
聲  請  人  辛宜臻  
代  理  人  黃正琪律師
上列當事人聲請消費者債務清理更生事件，本院裁定如下：
    主  文
聲請人甲○○自中華民國一一一年三月二十五日上午十時起開始更
生程序。
命司法事務官進行本件更生程序。
    理  由
一、聲請意旨略以：聲請人因積欠債務，曾以書面向本院聲請債
    務清理前置調解，並經最大債權金融機構玉山商業銀行股份
    有限公司（下稱玉山銀行）提出「180期、零利率、每期清
    償新臺幣（下同）4,000元」之分期還款方案，惟聲請人無
    力負擔，致前置調解不成立。然聲請人顯有不能清償債務之
    情事，爰依法聲請裁定開始消費者債務清理之更生程序等語
    。
二、按「債務人不能清償債務或有不能清償之虞者，得依本條例
    所定更生或清算程序，清理其債務。」、「債務人無擔保或
    無優先權之本金及利息債務總額未逾新臺幣一千二百萬元者
    ，於法院裁定開始清算程序或宣告破產前，得向法院聲請更
    生。」、「債務人對於金融機構負債務者，在聲請更生或清
    算前，應向最大債權金融機構請求協商債務清償方案，或向
    其住、居所地之法院或鄉、鎮、市、區調解委員會聲請債務
    清理之調解。」，消費者債務清理條例（下稱消債條例）第
    3條、第42條第1項、第151條第1項分別定有明文。次按「法
    院裁定開始更生或清算程序後，得命司法事務官進行更生或
    清算程序，必要時得選任律師、會計師或其他適當之自然人
    或法人一人為監督人或管理。」、「法院開始更生程序之裁
    定，應載明其年、月、日、時，並即時發生效力。」，消債
    條例第16條第1項、第45條第1項亦有明定。
三、經查，聲請人主張其曾依消債條例第151條規定向本院聲請
    債務清理前置調解，惟前置調解不成立等節，業經本院依職
    權調取110年度司消債調字第457號調解卷（下稱調解卷）核
    閱無訛。又聲請人於聲請本件更生前5年內未從事營業活動
    ，且積欠台北富邦銀行等債權人（含金融機構與非金融機構
    ）無擔保或無優先權之債務總額共計3,160,232元等情，亦
    有財產及收入狀況說明書、聲請人之債權人清冊、財團法人
    金融聯合徵信中心查詢當事人綜合信用回覆報告在卷可稽（
    見調解卷第4、8至11頁），並經債權人函覆明確。是聲請人
    為一般消費者，積欠無擔保或無優先權之債務總額未逾12,0
    00,000元，且提起本件更生聲請前，已踐行前置協商而不成
    立之事實，應堪認定。
四、綜合聲請人之全部財產、收支狀況及債務總額等一切情狀，
    以評估其現況是否確實不能維持最基本生活條件，而有不能
    清償債務或不能清償之虞之情事，本院調查及判斷如下：
  ㈠聲請人之財產及收入狀況：
  ⒈觀諸聲請人提出之全國財產稅總歸戶財產查詢清單所示，聲
    請人名下有汽車2部（見調解卷第5頁），本院審酌該等車輛
    分別係西元1994年、2002年出廠，均已超過行政院所頒固定
    資產耐用年數表及固定資產折舊率表規定之非運輸業用客車
    、貨車之耐用年數（5年），衡情價值非高。又聲請人有投
    保於南山人壽保險股份有限公司之有效人壽保險契約1筆（
    保單價值準備金11,794元），亦有南山人壽保單價值準備金
    一覽表在卷可稽（見本院卷第26頁）
  ⒉聲請人主張其係於雅緹汽車旅館擔任房務員，每月薪資2萬餘
    元等語，並提出最近3個月之在職薪資證明附卷為憑（見本
    院卷第28頁），堪信可採。故應可以上開在職薪資證明計算
    聲請人平均每月收入29,200元【計算式：87,600÷3＝29,200
    】，作為其每月可處分所得。
  ㈡聲請人之必要支出狀況：
　　聲請人主張其每月必要支出包括膳食費6,000元、日常生活
    支出11,000元，共計17,000元等節。聲請人雖有部分支出未
    提出單據佐證，然審酌聲請人所列每月必要支出並未超過新
    北市政府所公告之新北市111年度最低生活費用每人每月15,
    800元之1.2倍即18,960元（消債條例第64條之2參照）之標
    準，應可採信。
  ㈢聲請人復主張其須扶養1名子女，每月扶養費5,000元等情，
    亦提出戶籍謄本附卷為憑（見本院卷第20頁）。本院審酌聲
    請人子女尚未成年（年籍資料詳卷），確有受聲請人扶養之
    必要，而聲請人主張支出之扶養費，未逾消債條例第64條之
    2第2項所定受扶養者之必要生活費用（即新北市111年度每
    人每月最低生活費之1.2倍）經與其他扶養義務人（即聲請
    人配偶）分攤後之數額，亦堪採信。
　㈣而聲請人所負之債務總額，除玉山銀行所提之「180期、零利
    率、每期清償4,000元」外，尚積欠良京實業股份有限公司1
    ,097,557元，其未提出還款方案，倘依目前金融機構常見「
    180期、零利率」之優惠清償方案計算，此部分債務每月須
    清償6,098元【計算式：1,097,557÷180≒6,098】。是聲請人
    每月應還款金額共計10,098元【計算式：4,000＋6,098＝10,0
    98】。
  ㈤準此，聲請人每月可處分所得29,200元，扣除每月必要生活
    支出17,000元、扶養費5,000元後，餘額僅7,200元，不足以
    負擔上開每月應還款金額10,098元，而其名下固有1筆有效
    人壽保險契約，惟該保單價值準備金僅11,794元，亦不足清
    償聲請人之前揭債務，縱變價每月攤提還款，至多僅得支應
    約4期【計算式：11,794÷（10,098－7,200）≒4】，堪認聲請
    人應有不能清償債務之虞。
五、綜上所述，本件聲請人為一般消費者，未從事營業活動，所
    負無擔保或無優先權之本金及利息債務總額未逾12,000,000
    元，且有無法清償債務之虞，亦未經法院裁定開始清算程序
    或宣告破產，復查無消債條例第6條第3項、第8條或第46條
    各款所定駁回更生聲請之事由存在。從而，聲請人本件更生
    之聲請，洵屬有據，應予准許，並命司法事務官進行本件更
    生程序，爰裁定如主文。
六、另聲請人於更生程序開始後，應提出足以為債權人會議可決
    或經法院認為公允之更生方案以供採擇，俾免更生程序進行
    至依消債條例第61條規定應行清算之程度，附此敘明。
中    華    民    國   111    年    3     月    25    日
                  民事第二庭    法  官  楊雅萍
以上正本證明與原本無異。
本件裁定不得抗告。
本裁定已於111年3月25日上午10時公告。
中　　華　　民　　國　　111 　年　　3 　　月　　25　　日
                                書記官  蘇  泠